【裁判字號】    89,交易,81
【裁判日期】    890630
【裁判案由】    業務過失傷害
【裁判全文】
臺灣臺北地方法院刑事判決                          八十九年度交易字第八一號
    公  訴  人  臺灣臺北地方法院檢察署檢察官
    被      告  丙○○
右列被告因業務過失傷害案件，經檢察官提起公訴 (八十九年度偵緝字第一八九號)
，本院判決如左：
    主  文
丙○○從事業務之人，因業務上之過失傷害人，累犯，處有期徒刑參月，如易科罰金
以參佰元折算壹日。
    事      實
一、丙○○前八十三年間曾有違反動產擔保交易法前科，嗣於八十五年間因侵占罪經
    本院判處有期徒刑六月確定，由檢察官簽發執行指揮書發監執行，自八十六年五
    月二十三日起算刑期，依檢察官執行指揮書之記載應於八十六年十一月二十二日
    執行完畢，八十六年二月二十一日復因傷害罪經本院判處拘役五十日，經送監執
    行，於八十六年五月二十二日執行完畢。
二、丙○○係營業小客車司機，平日即駕駛乙○○○有限公司之車牌號ＢＷ─二００
    號小客車為業，為從事駕駛業務之人。八十八年五月十七日上午九時四十五分許
    ，丙○○駕駛上開車號小客車後，沿台北市○○○路二三０巷由東往西方向行駛
    ，行至該二三０巷八號前未劃標線之道路，因見其前方同向前方有廂型車（車號
    不明）自一旁之停車場入口倒車而出，本應注意車前狀況並隨時採取必要之安全
    措施，並應注意不汽車在未劃分標線之道路，應靠右行駛，但遇有特殊情況必須
    行駛左側道路時，除應減速慢行外，並應注意前方來車及行人，而依當時情形又
    非不能注意，竟疏未注意，乃搶入左側道路，適有甲○○騎乘車號ＴＩＸ－三二
    ０號輕型機車沿該二三０巷由西往東方向行駛至該處，乃遭丙○○所駕駛之上開
    自用小客左前側車頭撞及，致甲○○人車倒地，而受有左下肢腫脹、右膝傷胸部
    挫傷、左膝後十字韌帶斷裂之傷害。丙○○於肇事後，於警員前往現場處理時，
    在其上開犯行未為任何有偵查犯罪職權之公務員已知悉前，不逃避接受裁判而當
    場向警員自首，承認其為肇事人，而知上情。
三、案經甲○○訴由台北市政府警察局松山分局移送台灣台北地方法院檢察署檢察官
    偵查起訴。
    理      由
一、本件告訴人甲○○係於八十八年八月四日在台北市政府警察局松山分局提出被告
    對其過失傷害之告訴，有偵訊筆錄一份附卷足憑（偵查卷第六頁正面偵訊筆錄參
    照），其提出告訴之時間距其明知被告對其為過失傷害之八十八年五月十七日，
    尚未逾六個月之告訴期間，是告訴人甲○○於本件所提出之告訴為合法，應先敘
    明。
二、右揭事實一之部分中關於被告於前述時間駕駛動力交通工具即前開車號汽車在前
    述地點，本應注意汽車行駛至左側道路時，除應減速慢行外，並應注意前方來車
    及行人，及汽車行駛時，駕駛人應隨時注意車前狀況，並採取必要之安全措施，
    而依當時情形又非不能注意，竟疏未注意車前狀況，而使其所駕駛汽車撞及告訴
    人甲○○，致告訴人甲○○受傷等事實，業據被告於本院審理時供承不諱（本院
    八十九年六月二十三日審判筆錄參照），就其有上開過失撞傷告訴人甲○○之自
    白部分，核與告訴人甲○○所指訴之情節相符，並有記載本件事故發生情形之道
    路交通事故調查報告表一紙附本院審卷足憑，按汽車行駛時，駕駛人應隨時注意
    車前狀況，並採取必要之安全措施，又汽車在未劃分標線之道路，應靠右行駛，
    但遇有特殊情況必須行駛左側道路時，除應減速慢行外，並應注意前方來車及行
    人，道路交通安全規則第九十四條第三項、第九十五條定有明文，被告駕車於上
    開肇事路段行駛，本即應隨時注意車前狀況並採取必要之安全措施，遇有特殊情
    況必須行駛左側道路時，除應減速慢行外，並應注意前方來車及行人，而依當時
    情形又非不能注意，竟疏未注意車前狀況，而使其所駕駛汽車撞及告訴人甲○○
    ，其就本件事故之發生負有過失甚為明確，而告訴人甲○○亦因本件事故受有前
    開傷害，有記載其受有前開傷害之長庚紀念醫院八十八年七月二十八日、八十九
    年二月二十五日所出具之診斷證明書二份在卷可稽（偵查卷第六頁、第二十七參
    照），告訴人鄭美雪所受傷害與被告之過失行為間有相當因果關係。是依（一）
    告訴人甲○○之指訴、（二）記載本件事故發生情形之道路交通事故調查報告表
    、（三）記載告訴人甲○○受有前開傷害之醫院診斷證明書。等補強證據已足資
    擔保被告於本院審理中所為上開任意性自白具有相當程度之真實性，而得使本院
    確信被告前述自白之犯罪事實確屬真實，從而依刑事訴訟法第一百五十六條第一
    項「被告之自白，非出於強暴、脅迫、利誘、詐欺、違法羈押或其他不正之方法
    ，且與事實相符者，得為證據。」及第二項「被告之自白，不得作為有罪判決之
    唯一證據，仍應調查其他必要之證據，以察其是否與事實相符。」規定，本院自
    得依被告前述自白及各該補強證據認定被告有為前述犯行，本件事證明確，被告
    之犯行堪以認定。
三、按駕駛上開自用小客車在道路上行駛，乃屬於基於其社會生活上之地位而反覆執
    行之事務，被告自為從事駕駛業務之人，則核被告丙○○所為，係犯刑法第二百
    八十四條第二項前段之業務過失傷害罪，又查被告丙○○前八十三年間曾有違反
    動產擔保交易法前科，嗣於八十五年間因侵占罪經本院判處有期徒刑六月確定，
    由檢察官簽發執行指揮書發監執行，自八十六年五月二十三日起算刑期，依檢察
    官執行指揮書之記載應於八十六年十一月二十二日執行完畢，八十六年二月二十
    一日復因傷害罪經本院判處拘役五十日，經送監執行，於八十六年五月二十二日
    執行完畢。此有台灣高等法院檢察署刑案紀錄簡覆表一紙在卷足憑，其於受有期
    徒刑之執行完畢後五年以內，再犯本件有期徒刑以上之罪，係屬累犯，應依刑法
    第四十七條規定加重其刑。再被告於肇事後，於警員前往事故現場處理時，在其
    上開犯行未為任何有偵查犯罪職權之公務員已知悉前，不逃避接受裁判而當場向
    警員自首，承認其為肇事人，此有台北市政府警察局交通警察大隊於八十九年四
    月十四日以該隊北市警交大四字第八九六一七五三０００號函覆本院所檢附之自
    首調查報告表一份附本院卷可稽，是被告既已向該管公務員申述犯罪事實，而不
    逃避接受裁判，已合於刑法第六十二條前段所定對於未發覺之犯罪自首而接受裁
    判之要件，應依該條規定減輕其刑，並依刑法第七十一條第一項「刑有加重及減
    輕者，先加後減。」規定，先加後減之。爰審酌被告其智識程度、過失程度、犯
    罪對被害人所生損害、犯後態度及兩造和解之過程等一切情狀，量處如主文所示
    之刑，並諭知易科罰金之折算標準。
據上論斷，應依刑事訴訟法第二百九十九條第一項前段，刑法第二百八十四條第二項
前段、第四十七條、第六十二條前段、第四十一條，罰金罰鍰提高標準條例第一條前
段、第二條，判決如主文。
中      華      民      國    八十九    年      六      月    三  十    日
                                      臺灣臺北地方法院交通法庭
                                          法  官  林政憲
右正本證明與原本無異
如不服本判決應於送達後十日內向本院提出上訴狀
                                          書記官  江虹儀
中      華      民國    八十九    年      七      月      四      日
附錄本案論罪科刑法條全文
刑法第二百八十四條第二項：
一因過失傷害人者，處六月以下有期徒刑，拘役或五百元以下罰金。致重傷者，處一
  年以下有期徒刑，拘役或五百元以下罰金。
二從事業務之人，因業務上之過失傷害人者，處一年以下有期徒刑、拘役或一千元以
  下罰金。致重傷者，處三年以下有期徒刑，拘役或二千元以下罰金。


司法院資訊處製作；財團法人民間司法改革基金會備份。
